臺灣苗栗地方法院民事判決  
111年度簡上字第2號
上  訴  人  鄒辰富  
被  上訴人  新光產物保險股份有限公司

法定代理人  吳昕紘  
訴訟代理人  黃家宏  

上列當事人間請求侵權行為損害賠償事件，上訴人對於民國110
年10月29日本院苗栗簡易庭110年度苗簡字第623號第一審簡易判
決提起上訴，本院合議庭於111年2月23日言詞辯論終結，判決如
下：
    主  文
原判決關於命上訴人給付民國110年10月5日之法定遲延利息部
  分，及該部分假執行之宣告均廢棄。
其他上訴駁回。
第二審訴訟費用由上訴人負擔。
    事實及理由
一、被上訴人起訴主張及於上訴審補充：上訴人於民國110年2月
    14日晚上6時許，駕駛車號0000-00號自用小客車，行經苗栗
    縣○○鄉○○村00鄰○○○000號前時，疏未注意兩車並行之間隔，
    適有訴外人黃韋達將其所有、由被上訴人承保之車號000-00
    00號自用小客車（下稱系爭車輛）停放於巷道中，妨礙車輛
    通行，上訴人即駕駛上開車輛與系爭車輛發生碰撞，致系爭
    車輛因而受有損害，經維修後支出工資費用新臺幣（下同）
    15,055元、烤漆費用43,128元及零件費用48,637元，而零件
    費用扣除折舊後為4,864元，合計63,047元，經被上訴人賠
    付後取得代位求償權，而上訴人與黃韋達就本件車禍過失比
    例各為7成、3成，爰依保險法第53條第1項前段、民法第184
    條第1項前段、第191條之2規定提起本訴等語。並於原審減
    縮聲明：上訴人應給付被上訴人63,047元，及自起訴狀繕本
    送達翌日起至清償日止，按週年利率5%計算之利息。
二、上訴人於原審及上訴審則以：上訴人開車龜速行進，駕駛之
    上開車輛塑膠製保險桿刮傷系爭車輛一條痕，車損能多嚴重
    ，既無碰撞無凹陷破洞，工資竟要58,000餘元，被上訴人所
    僱人員與黃韋達、汽車修理廠通謀勾串偽造車損情狀，謀取
    不當得利，上訴人有未保持會車距離之過失，黃韋達亦有於
    巷道中停車，妨礙車輛通行之過失等語，資為抗辯，並於原
    審聲明：被上訴人之訴駁回。
三、原審命上訴人給付被上訴人44,133元及自110年10月5日起至
    清償日止，按週年利率5%計算之利息，並駁回被上訴人其餘
    之訴（被上訴人就敗訴部分並未上訴或附帶上訴，於本院言
    詞辯論終結時確定），上訴人就原判決不利於己部分不服，
    提起上訴，上訴聲明：㈠原判決不利上訴人部分廢棄。㈡上開
    廢棄部分，被上訴人於第一審之訴駁回。㈢第一、二審訴訟
    費用均由被上訴人負擔；被上訴人答辯聲明：㈠上訴駁回。㈡
    上訴費用由上訴人負擔。
四、兩造協議簡化爭點如下（簡上卷第45至47頁）：
  ㈠不爭執事項
  ⒈上訴人於110年2月14日晚上6時50分許，駕駛車號0000-00號
    自用小客車，沿苗栗縣三義鄉18鄰二十份前道路由北往南方
    向行駛，行經二十份340號前時，理應注意汽車交會時，相
    互之間隔不得少於半公尺，且應注意兩車並行之間隔，並隨
    時採取必要之安全措施（道路交通安全規則第100條第5 款
    、第94條第3項），當時無不能注意之情事，適有黃韋達將
    其所有之系爭車輛停放於二十份340號前，其亦應注意於顯
    有妨礙其他人、車通行處所，不得停車（道路交通安全規則
    第112條第1項第9款），當時無不能注意之情事，將系爭車
    輛逆向停放於該處占用車道，影響往來車輛通行，而上訴人
    駕駛上開車輛與系爭車輛會車時，亦未保持半公尺以上間隔
    而未注意兩車並行之間隔，故上訴人上開車輛右後側與系爭
    車輛右後側發生擦撞，致系爭車輛右後側因而受有損害（苗
    簡卷第53至72頁）。兩造不爭執上訴人與黃韋達間就本件車
    禍過失比例為上訴人7成、黃韋達3成。
  ⒉系爭車輛於104年11月出廠（苗簡卷第19頁），有向被上訴人
    投保車體損失險（苗簡卷第27頁）。
  ⒊民事起訴狀繕本係於110年10月5日送達上訴人（苗簡卷第76-
    1頁）。
  ㈡爭執事項
  ⒈系爭車輛維修費用是否合理、必要？被上訴人依保險代位及
    侵權行為法律關係，請求上訴人賠償系爭車輛維修所支出之
    工資費用15,055元、烤漆費用43,128元及扣除折舊後之零件
    費用4,864元，合計63,047元，有無理由？
  ⒉原判決是否正確？上訴人請求廢棄原判決，有無理由？
五、本院之判斷：
　㈠爭點一：
　⒈按負損害賠償責任者，除法律另有規定或契約另有訂定外，
    應回復他方損害發生前之原狀。第1項情形，債權人得請求
    支付回復原狀所必要之費用，以代回復原狀（民法第213條
    第1、3項）。則：
　⑴依不爭執事項⒈，上訴人當日駕駛上開車輛與系爭車輛發生碰
    撞後，係致系爭車輛右後側因而受有損害，而依警方現場拍
    攝之照片及系爭車輛維修前拍攝之照片，可見系爭車輛右後
    側翼子板、保險桿、右後車輪輪框均有擦痕（苗簡卷第67至
    70頁、第21至22頁）。
　⑵從而觀諸被上訴人所提出之中華賓士估價單、帳單，系爭車
    輛維修所支出之工資費用包括：①整個後保險桿拆卸/安裝、
    ②整個後保險桿分解/組裝，更換損壞之零件（保險桿已拆下
    ）、③後保險桿之附加工作（帶超聲波駐車輔助之車輛）、④
    維修右側後翼子板、⑤附件拆卸和重新安裝、⑥拆卸/安裝整
    體車輪、⑦車輪和輪胎總成靜平衡（車輪和輪胎總成已拆卸
    ）、⑧更換輪胎壓力監測系統（RDK）右後輪胎壓力感測器（
    車輪和輪胎總成已拆卸）、⑨後保桿拆後PTS故障消除、⑩後
    保桿外修；另烤漆費用包括：①後部保險桿飾板塗抹頂部面
    漆和特效塗漆、②對右側後翼子板及側面車頂鑲板和車門下
    之端面噴漆、③已拆卸塑料部件兩層噴漆之準備工作進行、④
    已安裝車身部件兩層噴漆之準備工作進行、⑤塗裝物料費、⑥
    車身表面補土維修；零件部分包括：①鉚釘、②鋁圈（苗簡卷
    第31至33頁、簡上卷第59至61頁），而該等工資、烤漆、零
    件費用均與系爭車輛因車禍所受之右後側翼子板、保險桿、
    右後車輪輪框擦痕相關，足認該等維修費用均屬合理、必要
    維修費用。上訴人雖抗辯如上，然僅屬其主觀上對於損害狀
    況、理賠內容之認定，並無客觀證據足資佐證，礙難採納。
    至上訴人雖聲請傳喚證人黃敬唐、黃韋達，待證事實為其有
    心賠償，另被上訴人勾串通謀偽造修車費用收據等語（簡上
    卷第47、71、76頁），然上開估價單、帳單既非該等證人製
    作，難認得以證明上開事實，且本院業已認定上開維修費用
    均屬合理、必要，尚無偽造之情事，礙無再行調查之必要。
  ⑶故依上開認定及不爭執事項⒈，被告既因未保持半公尺以上間
    隔而未注意兩車並行間隔之過失，因而致系爭車輛受有損害
    ，經維修後支出工資費用15,055元、烤漆費用43,128元及零
    件費用48,637元，再依不爭執事項⒉，系爭車輛有向被上訴
    人投保車體損失險，另係104年11月出廠，與本件車禍發生
    日110年2月14日已相距5年以上，依行政院財政部公布之固
    定資產耐用年數表，其他業用客車、貨車耐用年限為5年，
    再依固定資產折舊率表規定，採用定率遞減法者，其最後1
    年之折舊額，加歷年折舊累計額，其總和不得超過該資產成
    本原額之10分之9，故系爭車輛出廠已逾耐用年限，維修費
    用中關於應計算折舊之零件費用部分，應折舊為10分之1即4
    ,864元（計算式：48,637元×1/10≒4,864元，小數點後4捨5
    入，下同）。
　⒉從而被上訴人既有賠付上開維修費用（苗簡卷第29頁電子發
    票證明聯），依保險法第53條第1項規定已取得代位求償權
    ，其自得代位被保險人黃韋達，依民法第184條第1項前段、
    第191條之2規定，向上訴人請求維修系爭車輛所支出之工資
    費用15,055元、烤漆費用43,128元及扣除折舊後之零件費用
    4,864元，合計63,047元，再經計算不爭執事項⒈黃韋達就本
    件車禍應負之過失相抵比例3成後，被上訴人請求於44,133
    元之範圍內（計算式：63,047元×〈1-0.3〉≒44,133元）為有
    理由，應予准許，逾此範圍之請求即屬無據，應予駁回。
　⒊另被上訴人代位行使對上訴人之侵權行為損害賠償債權，核
    屬無確定期限之給付，既經被上訴人提起本件訴訟，而起訴
    狀繕本依不爭執事項⒊業於110年10月5日送達上訴人，是被
    上訴人請求上訴人給付就44,133元自起訴狀繕本送達翌日即
    110年10月6日起，至清償日止，按週年利率5%計算之法定遲
    延利息，亦應准許，逾此範圍之利息請求，亦屬無據，應予
    駁回。
　㈡爭點二：
　⒈綜上所述，上訴人因過失撞損被上訴人承保之系爭車輛，而
    被上訴人主張之系爭車輛維修費用均屬有據，故被上訴人請
    求上訴人給付44,133元，及自起訴狀繕本送達翌日即110年1
    0月6日起至清償日止，按週年利率5%計算之法定遲延利息部
    分，均應准許，原審判命上訴人給付，並為假執行之宣告，
    核無違誤，上訴人上訴意旨就此部分指摘原判決不當求予廢
    棄，為無理由，應駁回此部分之上訴如主文第二項。
　⒉然被上訴人請求上訴人給付之遲延利息，係自起訴狀繕本送
    達翌日即110年10月6日起算，故原判決命上訴人給付自110
    年10月5日起算之遲延利息，其中關於110年10月5日之法定
    遲延利息，並為假執行之宣告部分，係就被上訴人未聲明之
    事項為判決，為訴外裁判，上訴人雖未指摘及此，惟原判決
    此部分既有可議，爰由本院將此部分予以廢棄如主文第一項
    ，無須另行諭知駁回。
六、本件事證已臻明確，兩造其餘攻擊防禦方法，經本院審酌後
    核於本判決結果不生影響，爰不一一論述，併此敘明。
七、據上論結，本件上訴為一部有理由、一部無理由，依民事訴
    訟法第436條之1第3項、第450條、第449條第1項、第463 條
    、第78條，判決如主文。
中　　華　　民　　國　　111 　年　　3 　　月　　3 　　日
                  民事第一庭  審判長法  官  宋國鎮
                                    法  官  何星磊
                                    法  官  劉奕榔
以上正本係照原本作成。
本判決不得上訴。
                                    書記官  江秋靜
中　　華　　民　　國　　111 　年　　3 　　月　　3 　　日